【裁判字號】    92,自,1
【裁判日期】    920716
【裁判案由】    偽造文書
【裁判全文】
臺灣新竹地方法院刑事判決                              九十二年度自字第一號
    自  訴  人  甲○○
    自訴代理人  徐原本律師
                陳偉民律師
    被      告  丙○○
                乙○○
右列被告因偽造文書等案件，經自訴人提起自訴，本院判決如左：
    主    文
乙○○行使偽造私文書，足以生損害於公眾及他人，處有期徒刑參月，如易科罰金以
參佰元折算壹日。緩刑貳年。
偽造「甲○○」印章壹顆、附件民事撤回狀上偽造之「甲○○」署押壹枚及印文壹枚
，均沒收。丙○○無罪。
    事   實
一、乙○○與甲○○係姊妹關係，緣甲○○執有乙○○之夫丙○○（另為無罪之諭知
    ，後述）於民國八十九年九月三十日所簽發，面額為新台幣（下同）一百八十萬
    元，到期日為九十年十月三十一日之本票一紙，甲○○於本票到期未獲付款，即
    向本院民事庭聲請准許本票強制執行，經本院民事庭以九十年度票字第二四一五
    號民事裁定准許在案後，甲○○持該裁定再向本院民事執行處聲請就丙○○之薪
    資為強制執行，並經本院民事執行處以九十一年度執字第二四四四號執行在案。
    而乙○○對於甲○○所為上述聲請行為，均有從旁協助，且明知甲○○係依上述
    法定程序執行丙○○之薪資，惟仍心有未甘，竟在未取得甲○○之授權及同意下
    ，基於偽造文書之犯意，先委請不知情之刻印之人偽刻甲○○印章一顆，而於九
    十一年十月十六日以甲○○為聲請人，偽造如附件所示內容之撤回強制執行聲請
    狀，並以該偽造之甲○○印章，在前開聲請狀具狀人項下用印一枚，並偽造甲○○署押，嗣於九十一年十月十八日持以向本院民事執行處掛號遞狀，足以生損害
    於本院民事執行處辦理執行事件之正確性及甲○○。
三、案經被害人甲○○提起自訴。
    理   由
壹、有罪部分（乙○○部分）：
一、訊據被告乙○○坦承刻甲○○之印章及上開撤回強制執行聲請狀內容、甲○○簽
    名均由其書寫，且持該狀向本院民事執行處遞狀等情，惟矢口否認有偽造文書之
    犯行，辯稱：我是因為我先生之薪水已被其他債權人執行三分之一，為了小孩之
    學費，所以才會與自訴人製造假債權參與分配，後來強制執行所得卻都被自訴人
    拿去，我不甘心，才會衍生本件糾紛，印章是自訴人甲○○於九十一年四月間叫
    我去刻的，我有跟甲○○在電話中說要撤回強制執行，甲○○答稱要撤你自己去
    撤，所以我才會寫撤回強制執行聲請狀云云。惟查：
（一）右開事實迭據自訴人即被害人甲○○於本院調查、審理時指訴不移，自訴人甲○○並指稱：從未授權被告乙○○代刻印章，亦未在電話中告知乙○○「要撤
      你自己去撤」等語，被告確實有積欠自訴人本件本票所載之一百八十萬元，該
      款項是陸陸續續借支，伊從未同意撤回強制執行，之前聲請本票裁定、強制執
      行狀，均是由被告乙○○寫好後，經伊看過始親自蓋上印章等語，並提出撤回
      強制執行聲請狀一件（見本院卷第六頁），資為佐證。
（二）經依職權調閱本院九十年度票字第二四一五號民事卷、九十一年度執字第二四
      四四號執行卷核閱結果，該二件之聲請狀上所示甲○○印文，經以肉眼判斷後
      ，應屬同一，且字體與本件撤回強制執行狀上之印文字體不同，印文大小亦明
      顯不相符；而被告乙○○並不否認，本票裁定及強制執行聲請狀上之印章，都
      是由自訴人親自蓋章（見本院卷第一二三頁），可見自訴人對於印章之保管、
      以及整個聲請強制執行之程序均相當慎重，若非如此，則自訴人大可自始即授
      權被告刻章為之，而無須大費周章，準此，自訴人既是如此慎重行事，又怎可
      能於強制執行程序進行中，復授權被告乙○○刻章？故被告辯稱：印章是基於
      自訴人授權才刻云云，並不足採信。
（三）又被告乙○○雖提出中華電信股份有限公司通話明細表一份，用以證明其於九
      十一年十月十六日當日，確有以電話通知自訴人甲○○撤回強制執行乙事，然
      為自訴人所否認，而該通話明細充其量亦僅能證明被告與自訴人於該日有通話
      之事實，至於通話內容為何根本無法由該通話明細得知，更遑論足以作為證明
      自訴人有同意撤回強制執行之證據。況據被告於本院審理時稱：當時我已經與
      自訴人交惡（見本院卷第一二三頁）乙情觀之，既是在二人交惡之情況下，自
      訴人豈有可能同意被告撤回強制執行。又縱被告乙○○所辯自訴人有告知「要
      撤你自己去撤」為可採，然該話語亦極可能是二人交惡下所出之氣話，與明確
      同意撤回或授權代理撤回實屬有間。
（四）綜上，顯見被告乙○○上開所辯，非可採信，被告偽造文書之犯行，應堪認定
      。至被告丙○○與自訴人間本票債權真正與否之問題，目前雖已由本院民事庭
      審理中，然究屬民事紛爭，與本院前開認定被告乙○○犯偽造文書罪犯行之成
      立無涉，附此敘明。
二、核被告乙○○所為係犯刑法第二百十六條、第二百十條行使偽造私文書罪。其偽
    造甲○○印章一顆及甲○○署押、印文一枚，均係偽造私文書之階段行為，不另
    論罪；另偽造印章部分係間接正犯；又其偽造私文書後，復持以行使，偽造私文
    書之低度行為，為高度之行使行為所吸收，亦不另論罪。爰審酌被告乙○○之犯
    罪動機、目的、手段、品行、智職程度、所生危害暨被告犯罪後之態度良好等一
    切情狀，量處如主文所示之刑，並諭知易科罰金之折算標準，以示懲儆。末查被
    告乙○○未曾受有期徒刑以上刑之宣告，有臺灣高等法院被告全國前案紀錄表一
    份在卷可憑，其因一時失慮致罹刑章，犯後坦承犯行，信經此次偵審程序，當知
    所警惕，而無再犯之虞，本院認其所受宣告之刑以暫不執行為適當，故併予宣告
    緩刑二年，以勵自新。
三、偽造甲○○之印章一顆及附件民事撤回狀上偽造之「甲○○」署押、印文各一枚
    ，均應依刑法第二百十九條規定宣告沒收。
貳、無罪部分（丙○○部分）：
一、自訴意旨略以：被告丙○○與被告乙○○係夫妻關係，二人共同基於偽造私文書
    之犯意聯絡，共同偽造上開撤回強制執行聲請狀後，持以向本院民事執行處遞狀
    ，因認被告丙○○涉有刑法第二百十六條、第二百十條之行使偽造文書罪嫌。
二、按犯罪事實應依證據認定之，無證據不得推定其犯罪事實。又不能證明被告犯罪
    者，應諭知無罪之判決，刑事訴訟法第一百五十四條、第三百零一條第一項分別
    定有明文。又事實之認定，應憑證據，如未能發現相當證據，或證據不足以證明
    ，自不能以推測或擬制之方法，為裁判基礎（最高法院四十年臺上字第八六號判
    例參照）。再自訴人之自訴，本以使被告受刑事訴追為目的，故其陳述是否與事
    實相符，自應調查其他證據，以資審認，苟其所為攻擊之詞，尚有瑕疵，則在此
    瑕疵未予究明以前，即不能遽採為斷罪之基礎（最高法院六十九年臺上字第一五
    三一號判決參照）。
三、訊據被告丙○○堅詞否認有何偽造文書犯行，辯稱：整件事情伊根本不知道，都
    是乙○○在處理，係乙○○與自訴人製造假債權後執行伊之薪資，伊與自訴人間
    亦無債權債務關係存在，撤回狀不是伊寫的等語。而查自訴人認被告丙○○涉犯
    偽造文書罪嫌，無非以被告丙○○與被告乙○○係夫妻關係，夫妻間情感優於常
    人，被告乙○○撰寫撤回狀之前，必定會事先與丙○○商量，又強制執行撤回後
    ，最大之受益人係丙○○，故被告丙○○與被告乙○○間應有犯意聯絡之共犯關
    係等語，為主要論據。經查，上開撤回狀係被告乙○○所撰寫乙情，已據被告乙○○坦白承認，而被告乙○○亦供稱被告丙○○對於撤回事並不知情，況由自訴
    人所提之證據，及本院依職權調閱上開強制執行卷宗核閱結果，亦無任何證據足
    資證明被告丙○○與被告乙○○間有共同偽造文書之犯行，自訴人以被告丙○○
    與被告乙○○係夫妻關係，及撤回強制執行後被告丙○○為受益人云云，作為指
    訴被告丙○○犯罪之論據，均為自訴人片面臆測之詞，不足採之。此外，復查無
    其他證據足資證明被告丙○○有何偽造文書之情事，尚難僅因自訴人之推論即認
    被告丙○○有偽造文書之行為。綜合所述，被告丙○○之犯罪既屬不能證明，依
    首開說明，自應為被告丙○○無罪之諭知，以昭公允。
據上論斷，應依刑事訴訟法第三百四十三條、第二百九十九條第一項前段、第三百零
一條第一項，刑法第二百十六條、第二百十條、第二百十九條、第四十一條第一項前
段、第七十四條第一款，罰金罰鍰提高標準條例第二條，判決如主文。
中      華      民      國    九十二    年      七      月    十六      日
                                  臺灣新竹地方法院刑事第二庭
                                      法  官   魏  瑞  紅
右正本證明與原本無異。
如不服本判決，應於判決送達後十日內向本院提出上訴狀( 應附繕本 )，上訴於
臺灣高等法院。
                                      書記官   陳  凰  榆
中      華      民      國    九十二    年      七      月    十六      日
附錄本案論罪科刑法條全文
刑法第二百十六條
行使第二百十條至第二百十五條之文書者，依偽造、變造文書或登載不實事項或使登
載不實事項之規定處斷。
刑法第二百十條
偽造、變造私文書，足以生損害於公眾或他人者，處五年以下有期徒刑。


司法院資訊處製作；財團法人民間司法改革基金會備份。
